【裁判字號】    99,監,98
【裁判日期】    990913
【裁判案由】    指定監護人
【裁判全文】
臺灣彰化地方法院民事裁定                99年度監字第98號
聲  請  人  丁○○
相  對  人  丙○○
法定代理人  甲○○
上列聲請人聲請對相對人指定監護人事件，本院裁定如下：
    主  文
聲請駁回。
聲請程序費用由聲請人負擔。
    理  由
一、聲請意旨略以：相對人丙○○（男、民國○○年○月○○日生、
    身分證統一編號：Ｚ000000000號）係聲請人丁○○之父親，
    相對人前經鈞院94年度禁字第154號裁定准許宣告為禁治產
    人，聲請人爰依民法第1111條規定，聲請鈞院選定聲請人為
    相對人之監護人，並指定相對人之子乙○○為會同開具財產
    清冊之人等語。
二、按民法總則中華民國97年5月2日修正之條文施行前，已為禁
    治產宣告者，視為已為監護宣告；繫屬於法院之禁治產事件
    ，其聲請禁治產宣告者，視為聲請監護宣告；聲請撤銷禁治
    產宣告者，視為聲請撤銷監護宣告；並均於修正施行後，適
    用修正後之規定，民法總則施行法第4條定有明文。上開民
    法總則中華民國97年5月2日修正之條文，98年11月23日施行
    ，故相對人丙○○視為已受監護宣告，合先敘明。
三、次按禁治產人之監護人，依下列順序定之：（一）配偶。（
    二）父母。（三）與禁治產人同居之祖父母。（四）家長。
    （五）後死之父或母以遺囑指定之人。不能依前項規定定其
    監護人時，由法院徵求親屬會議之意見選定之，修正前民法
    第1111條定有明文。查本件聲請人主張相對人丙○○前經本
    院於95年2月27日以94年度禁字第154號裁定宣告為禁治產人
    ，業據聲請人提出本院94年度禁字第154號裁定影本及戶籍
    謄本為證，惟依修正前民法第1111條規定，丙○○受禁治產
    宣告當時，丙○○之配偶甲○○即為丙○○之法定監護人，
    此亦有戶籍謄本在卷可稽，且目前甲○○仍生存，其為監護
    人之身分尚未被推翻，故聲請人再請求指定聲請人為相對人
    之監護人，為無理由，應予駁回。
四、復按監護開始時，監護人對於受監護人之財產，應會同親屬
    會議所指定之人，開具財產清冊，修正前民法第1099條亦有
    明文。本件丙○○之監護人，若於94年禁治產宣告後迄98年
    11 月22日間，未曾會同親屬會議所指定之人，開具財產清
    冊，則依民法親屬編施行法第14條之2之規定，中華民國九
    十七年五月二日修正之民法親屬編第四章條文施行前所設置
    之監護人，於修正施行後，適用修正後之規定。而監護開始
    時，監護人對於受監護人之財產，應依規定會同遺囑指定、
    當地直轄市、縣（市）政府指派或法院指定之人，於二個月
    內開具財產清冊，並陳報法院，修正後民法第1099條亦有明
    文。故本件應由原監護人甲○○會同彰化縣政府指派之人，
    於二個月內開具財產清冊，並陳報法院，故聲請人再聲請指
    定乙○○為會同開具財產清冊之人，即無必要，故此部分聲
    請亦無理由，應予駁回。
五、依非訟事件法第21條第2項，裁定如主文。
中    華    民    國    99    年    9     月    13    日
                  家事法庭    法  官  詹秀錦
以上正本係照原本作成。
如對本裁定抗告，須於裁定送達後10日之不變期間內，向本院提
出抗告狀，並繳納抗告費新臺幣1,000元。
中    華    民    國    99    年    9     月    13    日
                              書記官  許珍滋

司法院資訊處製作；財團法人民間司法改革基金會備份。
